【裁判字號】    89,訴,171
【裁判日期】    900512
【裁判案由】    毒品危害防制條例
【裁判全文】
臺灣士林地方法院刑事判決                          八十九年度訴字第一七一號
    公  訴  人  臺灣士林地方法院檢察署檢察官
    被      告  甲○○
    指定辯護人  本院公設辯護人  姜惠如
右列被告因違反毒品危害防制條例案件，經檢察官提起公訴（八十九年度偵字第一七
四七號），本院判決如左：
    主  文
甲○○幫助施用第二級毒品，累犯，處有期徒刑肆月。又連續轉讓第二級毒品，累犯
，處有期徒刑捌月。應執行有期徒刑拾月。
    事  實
一、甲○○前有違反槍砲彈藥刀械管制條例、麻醉藥品管理條例等前科，其於民國八
    十六年間因違反麻醉藥品管理條例案件，經臺灣高等法院於八十六年十一月十三
    日以八十六年度上易字第六九一一號判處有期徒刑七月確定，而於八十七年七月
    二十一日執行完畢。詎仍不知悔改，於八十八年六月間，在不詳地點，因丙○○
    之請託，乃基於幫助丙○○施用第二級毒品安非他命之犯意，載同丙○○前往臺
    北市○○○路某處，由甲○○代為以新台幣一千元之代價購得第二級毒品安非他
    命一小包後，轉交予丙○○以幫助其施用。甲○○另又基於轉讓第二級毒品安非
    他命之概括犯意，自八十九年一月間某日起，在臺北縣汐止市○○街二三巷四號
    住處，無償提供第二級毒品安非他命予丁○○施用多次。嗣於同年二月九日，為
    警在上址甲○○住處搜索扣得甲○○所持有非供本案犯罪用之吸食器一組、分裝
    袋三只、電子磅秤一台。
二、案經臺北市政府警察局信義分局移送臺灣士林地方法院檢察署檢察官偵查起訴。
    理  由
一、訊據被告甲○○矢口否認有右開犯行，辯稱：並未代丙○○購買毒品，而丁○○
    部分，係二人共同出資購買安非他命後共同吸食云云。經查：右揭犯罪事實，業
    據證人丙○○於本院調查證據時、證人丁○○於警訊中證述綦詳。參以丙○○與
    被告原為朋友關係，二人互無仇恨，且丙○○於本院調查時亦陳稱如因渠之關係
    導致被告受過將過意不去等語，顯見二人情誼非淺，丙○○斷無誣陷之理，所陳
    應堪採信。而被告於偵查及本院調查時中亦供稱：與丁○○關係親密，是朋友關
    係，二人看誰有毒品就互相提供吸食等語在卷，核與前開丁○○所為證述相符，
    堪認為可採。被告雖復陳稱與丁○○二人多係共同出資購買安非他命吸食，然所
    辯與前開供述及丁○○證詞不符，所辯顯係卸責之詞，不能認為可採。綜上，本
    件事證明確，被告犯行洵堪認定，應予依法論科。
二、核被告所為係幫助犯毒品危害防制條例第十條第二項之幫助施用罪及犯同條例第
    八條第二項之轉讓第二級毒品罪。公訴人起訴論訴被告涉犯毒品危害防制條例第
    四條第二項之販賣第二級毒品罪尚有誤會（理由詳如后述），起訴法條應予變更
    。被告多次轉讓第二級毒品安非他命予丁○○之行為，時間緊接、手法相若，所
    犯為構成要件相同之罪名，顯係基於概括犯意為之，為連續犯，應依刑法第五十
    六條規定以一罪論，並加重其刑。又被告有如事實欄所載前案論罪科刑及刑之執
    行情形，有臺灣高等法院被告全國前案紀錄表、臺灣高等法院檢察署刑案紀錄簡
    覆表各一份在卷可按，且經被告陳明無誤，其於前案有期徒刑執行完畢五年內再
    犯本件有期徒刑以上之罪，為累犯，應依刑法第四十七條規定，遞予加重之。爰
    審酌被告行為對於他人身心危害甚鉅及其智識程度、生活狀況、手段、目的並犯
    罪後之態度等一切情狀，量處如主文所示之刑。至扣案如事實欄所載物品，既非
    本案被告轉讓或幫助施用所交付予丁○○、丙○○等人之物，參以被告本身亦有
    染有施用安非他命惡習，是並無證據認為該等物品為本案犯罪相關之物，即非在
    本案應予宣告沒收之範圍，應予敘明。
三、公訴意旨起訴就有關丙○○部分，原論訴被告涉犯毒品危害防制條例第四條第二
    項之販賣第二級毒品罪，及另以被告有於八十八年十一月間某日無償交付安非他
    命一包予乙○○之行為，而認被告涉有毒品危害防制條例第八條第二項犯嫌部分
    ，本院以：
  (一)起訴販賣第二級毒品部分：公訴人此部分論訴，無非以證人丙○○於警訊中所為
    陳述為唯一論訴之依據，然核之證人丙○○於警訊供述之記載，僅略為：我曾於
    八十八年六月間，向一名男子甲○○購買過安非他命等語，至有關購買金額、數
    量、地點則均付之闕如，而偵查中對於證人丙○○亦未傳喚到庭訊明各節，並無
    其他佐證，被告則自始堅決否認有該等犯行，是自不得僅此即率爾認定被告確有
    販賣安非他命之犯行。再證人丙○○嗣經本院傳喚到案結證所陳，則稱：一開始
    就知道被告並無安非他命，因渠知道被告經濟狀況不好，所以請被告幫我調，目
    的是想請被告施用，是我主動提起等語，是所陳核與前開警訊所述已屬未符，審
    之證人丙○○於本院調查時，就有關請託被告代為購買安非他命之動機、時間、
    地點、金額、數量、過程均交代詳明，雖被告仍矢口否認有此情節，然證人丙○○既與被告無何怨恨，反之乃甚有情誼，實無必予誣攀之必要已如前述，又其於
    本院所述甚詳無誤，是自應以其在本院訊問時所陳為可採，堪認被告確係基於幫
    助丙○○施用第二級毒品之犯意而有代為購買安非他命之犯行，公訴人起訴論訴
    被告此部分行為涉犯毒品危害防制條例第四條第二項之販賣第二級毒品罪為有誤
    會，惟既經本院依法變更起訴法條並論罪科刑如上，爰不另為無罪之諭知。
  (二)起訴被告轉讓第二級毒品予乙○○部分：訊據被告堅決否認有轉讓第二級安非他
    命予乙○○之行為，辯稱：未曾交付安非他命給乙○○，亦未曾一起施用，乙○○係因竊取伊太太之褻衣遭警逮捕而挾怨報復等語。參以：
  (1)公訴人此部分論訴引據證人乙○○於偵查中所為證述資為論訴之依據固非無見，
    然證人乙○○於警訊所陳，乃稱係向被告購買安非他命云云，迄於偵查中則改稱
    ：「八十八年十一月初他在他家附近給我一包一點點，用紙包著」、「以前八十
    五、八十六年時曾請他幫我買過一次一千元」云云，是其前後所陳並非一事，並
    未提供任何可供調查之證據，究係無償、有償？僅有前者或後者，抑或二種情形
    均有？等實情如何，均尚待積極證據證明，要不能僅因乙○○上述供陳逕予認定
    。
  (2)有關證人乙○○被捕當日，確實係在被告住處竊取被告妻子褻衣後離去時當場為
    警查獲等情，業據乙○○於警訊中坦承不諱，是被告所陳乙○○係挾怨報復乙節
    ，尚非全無可能，自仍應予以究明。
  (3)基於乙○○供述有上開未合之處，有關此部分之事實，自應傳喚乙○○到庭詰問
    以明其詳，然乙○○經本院迭次傳喚、拘提均未到庭，以致無法為進一步之查明
    ，則證人乙○○上開所陳既不足以逕採為不利被告認定之依據，本院復查無其他
    積極證據可資證明公訴人此部分論訴屬實，即應為有利於被告之認定，認為此部
    分犯罪為不能證明，惟此部分如構成犯罪，應與上開被告轉讓第二級毒品予丁○○部分，即有連續犯之裁判上一罪關係，爰不另為無罪之諭知。
四、另有關臺灣士林地方法院檢察署移送併辦所指被告涉嫌販賣第二級毒品安非他命
    予吳夢蘭部分（八十九年度偵字第三０九四號），本院訊據證人吳夢蘭就此固證
    述不移，且情節詳確，然上開經起訴論訴有關被告販賣第二級毒品部分，既經本
    院審理結果認為應僅構成幫助施用第二級毒品罪，則移送併辦部分犯罪事實，與
    本案前開論罪科刑部分即無任何裁判上一罪之關係，不能認為係屬起訴之效力所
    及，要不能逕予審究，自應退由檢察官另為適法之處理，應予敘明。
據上論斷，應依刑事訴訟法第二百九十九條第一項前段、第三百條、毒品危害防制條
例第八條第二項、第十條第二項、刑法第十一條、第三十條、第五十六條、第四十七
條、第五十一條第五款，判決如主文。
本案經檢察官黃惠玲到庭執行職務
中      華      民      國      九十      年      五      月    十二    日
                                  臺灣士林地方法院刑事第一庭
                                          法  官  蕭  錫  証
右正本證明與原本無異。
如不服本判決，應於判決送達後十日內，向本院提出上訴狀。
                                          書記官
中      華      民      國      九十      年      五      月    十一    日
附錄本案論罪科刑法條：
毒品危害防制條例第八條第二項、第十條第二項


司法院資訊處製作；財團法人民間司法改革基金會備份。
